【裁判字號】    98,簡上,340
【裁判日期】    990125
【裁判案由】    詐欺
【裁判全文】
臺灣臺南地方法院刑事判決             98年度簡上字第340號
上  訴  人  臺灣臺南地方法院檢察署檢察官
被      告  乙○○
上列上訴人因被告詐欺案件，不服本院98年度簡字第2382號，中
華民國98年10月12日第一審簡易判決（原聲請案號：98年度偵緝
字第1019號），提起上訴及移送併辦（98年度偵字第6308號），
本院管轄第二審之合議庭判決如下：
    主  文
原判決撤銷。
乙○○幫助意圖為自己不法之所有，以詐術使人將本人之物交付
，處有期徒刑參月，如易科罰金，以新台幣壹仟元折算壹日。
    事  實
一、乙○○能預見將自己申辦之金融機構存款帳戶交付他人使用
    ，有可能遭他人利用作為詐欺取財工具，竟仍基於幫助詐欺
    取財之不確定故意，於民國（下同）97年12月19日下午3時
    許，在臺南市○○街某處，將渠當日申辦之彰化商業銀行西
    臺南分行帳號00000000000000號帳戶之提款卡及提款密碼，
    以新臺幣（下同）2,500元之代價，交付予一姓名年籍不詳
    之成年男子，以此方式幫助詐欺集團實施詐欺取財犯行。嗣
    該詐欺集團成員即意圖為自己不法之所有，而為下列犯行：
(一)、自98年1月15日下午1時3分許，由該詐騙集團某成員撥打電
    話予被害人余松培，誆稱其係大學同學王青昱，急需資金周
    轉等語，使余松培陷於錯誤，於翌日（16日）及98年1月19
    日分別匯款10萬元、30萬元至前開彰化銀行帳戶內。嗣余松
    培查覺有異，始報警循線查知上情。
(二)、於98年2月3日下午2時許，撥打電話向洪秀霞佯稱：渠係洪
    秀霞往來廠商施順富，希洪秀霞借予現金應急云云，致洪秀
    霞陷於錯誤，於同日下午某時，以網路銀行跨行轉帳方式，
    將2萬元匯入乙○○上開帳戶，旋遭詐欺集團提領一空。嗣
    經洪秀霞發覺有異，始報警查知上情。
二、案經臺南市警察局第二分局報告台灣台南地方法院檢察署檢
    察官偵查後聲請簡易判決處刑，以及臺南市警察局第一分局
    報告台灣台南地方法院檢察署檢察官偵查後移送本院併予審
    理。
    理  由
一、按被告以外之人於審判外之陳述，經當事人於審判程序同意
    作為證據，法院審酌該言詞陳述或書面陳述作成時之情況，
    認為適當者，亦得為證據，刑事訴訟法第159條之5第1項定
    有明文。查檢察官及被告乙○○於本院調查證據時對證人洪
    秀霞、余松培於警詢時所為筆錄之證據能力均不爭執，且本
    院依卷內資料審酌該警詢及偵訊筆錄作成時之情況，亦認為
    並未有何違背法律或其他相關規定之情事，而應認為適當，
    是依刑事訴訟法第159條之5第1項之規定，上開證人於警詢
    所作之筆錄，為傳聞法則之例外而具有證據能力，先予敘明
    。
二、被告經合法傳喚，無正當理由不到庭，惟上揭犯罪事實，業
    據被告於偵查及本院準備程序時時坦認不諱，核與證人洪秀
    霞、余松培於警詢中證述情節相符，並有被告知上開帳戶開
    戶申請書、交易明細表被害人匯款之回條聯2紙附卷可證，
    本件事證已甚明確，被告犯行已堪認定，應依法論科。
三、按刑法上之幫助犯，係對於犯罪與正犯有共同之認識，而以
    幫助之意思，對於正犯資以助力，而未參與實施犯罪之行為
    者而言（最高法院75年度台上字第1509號、88年度台上字第
    1270號判決亦同此意旨）。是以，如未參與實施犯罪構成要
    件之行為，且係出於幫助之意思提供助力，即屬幫助犯，而
    非共同正犯。本件被告基於幫助之犯意，提供其所有上開帳
    戶之提款卡及密碼予姓名年籍不詳之人，交由詐騙集團成員
    利用被告之幫助，意圖為自己不法所有之犯意，施用詐術使
    被害人洪秀霞、余松培陷於錯誤，因而交付金錢，是被告所
    為係參與詐欺罪構成要件以外之行為，且在無證據證明被告
    係以正犯而非以幫助犯之犯意參與犯罪之情形下，應認其所
    為係幫助犯而非正犯行為。故核被告所為，係犯刑法第30
    條第1項幫助犯刑法第339條第1項詐欺取財罪。被告以幫助
    他人犯罪之意思而參與犯罪構成要件以外之行為，為詐欺罪
    之幫助犯，應依正犯之刑度減輕之。被告以1個幫助詐欺取
    財之行為，致2位被害人分別遭詐欺正犯騙取財物，觸犯2個
    幫助詐欺取財既遂罪，係一行為觸犯數罪名，應依刑法第55
    條規定，論以想像競合犯，並從一重處斷。移送併辦即犯罪
    事實一(一)部分之犯行，聲請簡易判決處刑意旨雖未論及，然
    該部分與前開聲請簡易判決處刑部分即犯罪事實一(二)部分，
    既有想像競合之裁判上一罪關係，已如前述，自為聲請簡易
    判決處刑效力所及，本院自得併予審理，附此敘明。
四、原審以被告罪證明確而予以論罪科刑，固非無見，惟原審未
    及審究被告於犯罪事實一(一)部分犯行，自有未洽，應由本院
    將原判決撤銷改判。爰審酌被告並無前科紀錄，素行尚佳，
    惟不思循正途圖謀生計，提供提款卡及密碼幫助他人犯罪使
    用，增加被害人尋求救濟及犯罪偵查之困難，及被告犯後坦
    承犯行，態度良好等一切情狀，量處如主文所示之刑，並諭
    知易科罰金之折算標準，以資懲儆。
五、被告經合法傳喚，無正當理由不到庭，爰依刑事訴訟法第45
    5條之1第3項、第371條之規定，不待其陳述逕行判決。
據上論斷，應依刑事訴訟法第455條之1第1項、第3項、第369條
第1項前段、第364條、第371條、第299條第1項前段，刑法第30
條、第339條第1項前段、第41條第1項前段，刑法施行法第1條之
1，判決如主文。
本案經檢察官甲○○到庭執行職務。
中    華    民    國    99    年    1    月   25      日
                  刑事第十庭  審判長法  官  陳威龍
                                    法  官  盧鳳田
                                    法  官  高如宜
以上正本證明與原本無異。
不得上訴。
                                    書記官  陳姿利
中    華    民    國    99    年    2     月    8     日
附錄本案論罪科刑法條全文：
中華民國刑法第339條
意圖為自己或第三人不法之所有，以詐術使人將本人或第三人
之物交付者，處5年以下有期徒刑、拘役或科或併科1千元以下
罰金。
以前項方法得財產上不法之利益或使第三人得之者，亦同。
前二項之未遂犯罰之。

司法院資訊處製作；財團法人民間司法改革基金會備份。
